臺灣臺中地方法院民事裁定
111年度事聲字第59號
異  議  人  葉水興
相  對  人  郭順成

上列當事人間聲明異議事件，異議人對於民國111年7月14日本院
司法事務官撤銷109年度司促字第36816號確定證明書之裁定，提
出異議，本院裁定如下：
　　主  文
異議駁回。
　　理  由
一、按當事人對於司法事務官處理事件所為之終局處分，得於處
    分送達後10日之不變期間內，以書狀向司法事務官提出異議
    ；司法事務官認前項異議無理由時，應送請法院裁定之；法
    院認第1項之異議為有理由時，應為適當之裁定；認異議為
    無理由者，應以裁定駁回之；前項裁定，應敘明理由，並送
    達於當事人，民事訴訟法第240條之4定有明文。查：本院司
    法事務官於民國111年7月14日裁定撤銷本院於110年2月24日
    所核發之109年度司促字第36816號確定證明書（下稱本件支
    付命令確定證明書），並於111年7月21日送達異議人，異議
    人不服該裁定，於同年月28日具狀為本件聲明異議，本件聲
    明異議業已遵期提出，合先敘明。
二、本件原係異議人聲請對相對人核發支付命令，經本院司法事
    務官於109年12月1日核發109年度司促字第36816號支付命令
    （下稱本件支付命令），並對異議人所陳報之相對人之營業
    所即臺中市○○區○○街00號為送達，因郵務機構未會晤相對人
    或其他有辨別事理能力之同居人或受僱人，而就該支付命令
    寄存送達於臺中市警察局太平分局新平派出所，本院司法事
    務官並於110年2月24日核發本件支付命令確定證明書。惟嗣
    後經本院司法事務官依職權調查認定本件支付命令並未合法
    送達相對人，遂於111年7月14日為撤銷本件支付命令確定證
    明書之處分（下稱原處分），業經調閱本院109年度司促字
    第36816號民事聲請事件卷宗（下稱原審卷）核閱屬實。
三、異議人異議意旨略以：本件支付命令核發時，聲請人曾與相
    對人聯繫，相對人表示沒有收到，但相對人同意確實有該債
    務，聲請人要求相對人向法院書記官領取支付命令，相對人
    表示有去找法院書記官，且相對人住的臺中市○○區○○路0○00
    號地址亦到12月底才離開，因此請鈞院准予就本件支付命令
    對於相對人為公示送達等語。
四、按督促程序，如支付命令之送達依公示送達為之者，不得行
    之；發支付命令後，3個月內不能送達於債務人者，其命令
    失其效力；前項情形，法院誤發確定證明書者，自確定證明
    書所載確定日期起5年內，經撤銷確定證明書時，法院應通
    知債權人；如債權人於通知送達後20日之不變期間起訴，視
    為自支付命令聲請時，已經起訴；其於通知送達前起訴者，
    亦同。民事訴訟法第509條、第515條第1項、第2項定有明文
    。又民事訴訟法第138條規定之寄存送達，限於不能依同法
    第136條及第137條規定行送達者，始得為之，設其送達之處
    所，雖原為應受送達人之住居所、事務所或營業所而實際上
    已變更者，該原住居所、事務所或營業所，即非應為送達之
    處所，自不得於該原處所為寄存送達（最高法院103年度台
    抗字第844號裁定參照）。
五、經查，異議人於110年1月6日向本院司法事務官具狀表示相
    對人租賃處為臺中市○○區○○街00號，在此做生意，請求向此
    處為送達等語 ；而郵務機構就本件支付命令則於110年1月1
    3日向上開地址為送達，因未會晤相對人或其他有辨別事理
    能力之同居人或受僱人，而就該支付命令寄存送達於臺中市
    警察局太平分局新平派出所，有異議人所提民事補正狀、本
    院送達證書（見原審卷第27-29頁）。然經本院司法事務官
    函請臺中市政府警察局太平分局查明相對人在臺中市○○區○○
    街00號地址之居住情形，經臺中市政府警察局太平分局新平
    派出所函覆：「經詢問屋主該民是前房客，自109年7月左右
    積欠房租未繳，在未告知房東下即搬離該址失去聯絡，目前
    該址是由宜佳里里長張麗真於110年1月1日起與屋主簽約承
    租為里長服務處。」等語；相對人未至上開派出所領取本件
    支付命令等情，有臺中市政府警察局太平分局新平派出所11
    1年7月10日職務報告書及隨函檢附送達清冊在卷可憑（見原
    審卷第69-70頁），足認本件支付命令核發、寄存送達時，
    相對人確實已搬離臺中市○○區○○街00號，並未實際住居在該
    處或以該處為其營業所，揆諸上開規定及說明，本件支付命
    令即不得於該處為送達。異議意旨雖表示相對人已承認本件
    支付命令所載之債務，且相對人曾表示有向書記官領取本件
    支付命令，並請求再對相對人為公示送達云云。然相對人曾
    否對於異議人承認債務，與本件支付命令送達是否合法生效
    ，兩者並無關連。又觀諸卷內資料，亦無任何相對人曾向法
    院書記官領取本件支付命令之情形，異議人亦未提出相關文
    件以實其說，則異議人所述難認為真。再者，依民事訴訟法
    第509條所定，就支付命令之送達不得以公示送達方式為之
    ，則異議人請求就本件支付命令對相對人為公示送達云云，
    亦於法有違，而不可採。故本件支付命令對相對人即未生合
    法送達之效力，而不能確定，縱法院誤認未確定為確定，而
    付與確定證明書，亦不生確定之效力。從而，原處分以本件
    支付命令前揭送達不生合法送達效力，且於發支付命令後，
    3個月內未合法送達於債務人，是依前述規定，系爭支付命
    令應失其效力，因而處分撤銷本件支付命令之確定證明書，
    核無不合。異議意旨指摘原裁定撤銷確定證明書之處分不當
    ，求予廢棄，為無理由，應予駁回。
六、據上論結，本件異議為無理由，應予駁回，依民事訴訟法第
    240條之4第3項後段，裁定如主文。
中　　華　　民　　國　　111 　年　　8 　　月　　31　　日
                  民事第三庭    法  官  王金洲
正本係照原本作成。
如不服本裁定應於送達後10日內向本院提出抗告狀，並繳納抗告
費新臺幣1,000元。
中　　華　　民　　國　　111 　年　　8 　　月　　31　　日
                                書記官  林奕珍